---
title: "Statistiques descriptives projet GUMME"
author: "Aline Davias"
date: '2022-07-21'
output: html_document
---
<style type="text/css">
.main-container {
  max-width: 1800px;
  margin-left: auto;
  margin-right: auto;
}
</style>

```{r setup, include=FALSE}
knitr::opts_chunk$set(
	echo = TRUE,
	message = TRUE,
	warning = TRUE
)
```

# Chargement des données 
```{r message=FALSE, warning=FALSE, include=FALSE}
# Préparation 
source("~/GUMME/pollutants_gut_microbiota_Y1/3_programs/3_data_selection_AD_gumme.R", encoding = 'UTF-8')  # bdd
source("~/GUMME/pollutants_gut_microbiota_Y1/3_programs/4_functions_AD_gumme.R", encoding = 'UTF-8')       # fonctions
```

# Covariables 
## Tableaux descriptifs
Distribution des covariables avant imputation 
```{r echo=FALSE, message=FALSE, warning=FALSE}
descrip_num(data = metadata, vars = covar_vec_num)             # Avant imputation (continues)
metadata %>% select(all_of(covar_vec_cat)) %>% tbl_summary()   # Avant imputation (catégorielles)
```

Distribution des covariables après imputation
```{r echo=FALSE, message=FALSE, warning=FALSE}
descrip_num(data = metadata, vars = covar_vec_num_i)           # Après imputation (continues)
metadata %>% select(all_of(covar_vec_cat_i)) %>% tbl_summary() # Après imputation (catégorielles)
```
Certaines variables n'ont pas été imputées, elles ont des données manquantes mais après selection (n=360), on a des données completes

Compararaison de la distribution des covariables avant et après imputation
```{r echo=FALSE, message=FALSE, warning=FALSE}
gumme <- metadata %>% filter(statut == "inclu")
comp_effectifs(data = gumme,                                           # Comparaison avant / après imputation 
               vars_col1 = covar_vec, name_col1 = "Before imputation", 
               vars_col2 = covar_vec_i, name_col2 = "After imputation")

effectif_alpha_i <- bdd_alpha %>% 
  filter(!is.na(ch_feces_ACE_5000_ASV_Y1)) %>% 
  select(all_of(covar_vec_i)) %>% 
  tbl_summary(missing = "no", 
              type = list(ch_antibio_Y1_2cat_i ~ "categorical", 
                          mo_tob_gr_anyt_yn_n2_i ~"categorical", 
                          Mo_ETS_anyT_yn1_opt_i ~"categorical", 
                          ch_ETS_12m_opt36m ~ "categorical"),
              statistic = list(all_continuous() ~ "{N_nonmiss}", 
                               all_categorical() ~ c("{n} ({p}%)"))) 


effectif_taxa_i <- bdd_taxa %>% 
  filter(!is.na(ch_feces_rel_g1_Y1)) %>% 
  select(all_of(covar_vec_i)) %>% 
  tbl_summary(missing = "no", 
              type = list(ch_antibio_Y1_2cat_i ~ "categorical", 
                          mo_tob_gr_anyt_yn_n2_i ~"categorical", 
                          Mo_ETS_anyT_yn1_opt_i ~"categorical", 
                          ch_ETS_12m_opt36m ~ "categorical"),
              statistic = list(all_continuous() ~ "{N_nonmiss}", 
                               all_categorical() ~ c("{n} ({p}%)"))) 

effectif_alpha <- bdd_alpha %>% 
  filter(!is.na(ch_feces_ACE_5000_ASV_Y1)) %>% 
  select(all_of(covar_vec)) %>% 
  tbl_summary(missing = "no", 
              type = list(ch_antibio_Y1_2cat ~ "categorical", 
                          mo_tob_gr_anyt_yn_n2 ~"categorical", 
                          Mo_ETS_anyT_yn1_opt ~"categorical", 
                          ch_ETS_12m_opt36m ~ "categorical"),
              statistic = list(all_continuous() ~ "{N_nonmiss}", 
                               all_categorical() ~ c("{n} ({p}%)"))) 


effectif_taxa <- bdd_taxa %>% 
  filter(!is.na(ch_feces_rel_g1_Y1)) %>% 
  select(all_of(covar_vec)) %>% 
  tbl_summary(missing = "no", 
              type = list(ch_antibio_Y1_2cat ~ "categorical", 
                          mo_tob_gr_anyt_yn_n2 ~"categorical", 
                          Mo_ETS_anyT_yn1_opt ~"categorical", 
                          ch_ETS_12m_opt36m ~ "categorical"),
              statistic = list(all_continuous() ~ "{N_nonmiss}", 
                               all_categorical() ~ c("{n} ({p}%)"))) 
```


Comparaison de la distribution des covariables entre les inclu / exclu des analyses GUMME 
```{r echo=FALSE, message=FALSE, warning=FALSE}
metadata %>%
  select(all_of(covar_vec_i),
         statut) %>%
  tbl_summary(
    by = statut, 
    include = -c(ch_feces_RUN_Y1, ch_feces_age_w_Y1_i)) 
```

## Graphiques descriptifs
Distribution des covariables avant imputation 
```{r echo=FALSE, fig.height=15, fig.width=15, message=FALSE, warning=FALSE}
boxplot(data = metadata, vars = covar_vec_num)        # boxplots
histogram(data = metadata, vars = covar_vec_num)      # histogrammes 
barplot(data = metadata, vars = covar_vec_cat)        # barplots
```

Distribution des covariables après imputation 
```{r echo=FALSE, fig.height=15, fig.width=15, message=FALSE, warning=FALSE}
boxplot(data = metadata, vars = covar_vec_num_i)
histogram(data = metadata, vars = covar_vec_num_i)
barplot(data = metadata, vars = covar_vec_cat_i)
```

## Vérification des données 
### Visualisation des outliers
Age de l'enfant au prélévement de la selle (semaines)
```{r echo=FALSE, message=FALSE, warning=FALSE}
outliers(data = metadata, var = ch_feces_age_w_Y1)
```

Nombre de prise d'antibiotique entre la naissance et l'âge de 1 an
```{r echo=FALSE, message=FALSE, warning=FALSE}
outliers(data = metadata, var = ch_antibio_Y1)
```

Parité de la mère
```{r echo=FALSE, message=FALSE, warning=FALSE}
outliers(data = metadata, var = mo_par)
```

Poids de l'enfant à la naissance (Kg) 
```{r echo=FALSE, message=FALSE, warning=FALSE}
outliers(data = metadata, var = po_w_kg)
```

Taille de l'enfant à la naissance (cm)
```{r echo=FALSE, message=FALSE, warning=FALSE}
outliers(data = metadata, var = po_he)
```

Poids de l'enfant à un an (Kg)
```{r echo=FALSE, message=FALSE, warning=FALSE}
outliers(data = metadata, var = ch_w_Y1)
```

Taille de l'enfant à un an (cm)
```{r echo=FALSE, message=FALSE, warning=FALSE}
outliers(data = metadata, var = ch_he_Y1)
```

Age gestationel (semaines)
```{r echo=FALSE, message=FALSE, warning=FALSE}
outliers(data = metadata, var = po_gd)
```

Age de la mère pendant la grossesse (années)
```{r echo=FALSE, message=FALSE, warning=FALSE}
outliers(data = metadata, var = mo_age)
```

IMC de la mère avant la grossesse (Kg/m²)
```{r echo=FALSE, message=FALSE, warning=FALSE}
outliers(data = metadata, var = mo_bmi_bepr)
```

Durée de l'allaitement (semaines)
```{r echo=FALSE, message=FALSE, warning=FALSE}
outliers(data = metadata, var = bf_duration_till48w)
```
Pas d'outliers pour les variables parité de la mère et durée de l'allaitement 


### Visualisation et test de la normalité
```{r echo=FALSE, fig.height=15, fig.width=15, message=FALSE, warning=FALSE}
densityplot(data = metadata, vars = covar_vec_num)
densityplot(data = metadata, vars = covar_vec_num_i)

apply(metadata[, covar_vec_num_i],2,shapiro.test)
```

### Visualisation et test de la corrélation 
```{r echo=FALSE, message=FALSE, warning=FALSE}
heatmap_cor(cormat = metadata[, covar_vec_num])
```

# Outcomes 
## Tableaux descriptifs
```{r}
descrip_num(data = bdd_alpha, vars = alpha_vec)
```

## Graphiques descriptifs
### Alpha diversité
```{r}
boxplot(data = bdd_alpha, vars = alpha_vec)           
histogram(data= bdd_alpha, vars = alpha_vec)
```

### Taxonomie
```{r}
#### Heatmap de corrélation entre les taxons d'interet
heatmap_taxa <- bdd_taxa %>% 
  select(all_of(taxa_vec)) %>%
  rename(p_firmicutes = ch_feces_rel_p1_Y1, 
         p_actinobacteria = ch_feces_rel_p2_Y1, 
         p_bacteroidetes = ch_feces_rel_p3_Y1, 
         p_proteobacteria = ch_feces_rel_p4_Y1, 
         g_bifidobacterium = ch_feces_rel_g1_Y1, 
         g_bacteroides = ch_feces_rel_g2_Y1,
         g_blautia = ch_feces_rel_g3_Y1, 
         g_escherichia_shigella = ch_feces_rel_g4_Y1)
heatmap_taxa <- heatmap_cor(heatmap_taxa)

#### Barplot des phyla 
phylum.rel <- asv_taxa %>% 
  select(ident, starts_with("ch_feces_rel_p")) %>% 
  filter(!is.na(ch_feces_rel_p1_Y1))

bar_order1 <- phylum.rel %>% select(ident, ch_feces_rel_p1_Y1)
bar_order2 <- phylum.rel %>% select(ident, ch_feces_rel_p2_Y1)
phylum.rel.long <- gather(phylum.rel, Variable, value, -ident)                 # = pivot_longer()
phylum.rel.long <- left_join(phylum.rel.long, bar_order1, by= "ident")
phylum.rel.long <- left_join(phylum.rel.long, bar_order2, by= "ident")
phylum.rel.long <- phylum.rel.long %>% 
  rename(Firmicute_order = ch_feces_rel_p1_Y1, 
         Actinobacteria_order = ch_feces_rel_p2_Y1)

phylum.rel.long$Variable <- fct_relevel(
  phylum.rel.long$Variable,
  "ch_feces_rel_p10_Y1", "ch_feces_rel_p9_Y1", "ch_feces_rel_p8_Y1",
  "ch_feces_rel_p7_Y1", "ch_feces_rel_p6_Y1",
  "ch_feces_rel_p5_Y1", "ch_feces_rel_p4_Y1", "ch_feces_rel_p3_Y1",
  "ch_feces_rel_p2_Y1", "ch_feces_rel_p1_Y1")

barplot.phylum.rel <- phylum.rel.long %>%
  ggplot() +
  aes(x = reorder(ident, -Firmicute_order), 
      y = value, 
      fill = Variable) + 
  geom_col(position = position_fill(), 
           width=1) +
  labs(
    x = "Feces of SEPAGES children",
    y = "Relative abundance (%)",
    title = "") +
  scale_y_continuous(labels = scales::percent) +
  scale_fill_brewer(
    name = "", 
    labels =  c("ch_feces_rel_p1_Y1" = "Firmicutes",
                "ch_feces_rel_p2_Y1" = "Actinobacteria",
                "ch_feces_rel_p3_Y1" = "Bacteroidetes",
                "ch_feces_rel_p4_Y1" = "Proteobacteria",
                "ch_feces_rel_p5_Y1" = "Verrucomicrobia",
                "ch_feces_rel_p10_Y1" = "Tenericutes",
                "ch_feces_rel_p6_Y1" = "Candidatus Saccharibacteria",
                "ch_feces_rel_p7_Y1" = "Cyanobacteria Chloroplast",
                "ch_feces_rel_p9_Y1" = "Fusobacteria",
                "ch_feces_rel_p8_Y1" = "Euryarchaeota"), 
    palette = "Paired", 
    direction = - 1)+
  scale_x_discrete(breaks = NULL)  +
  theme_classic() +
  theme(
    text = element_text(family = "serif"),       # use  windowsFonts() to see how to set fonts
    panel.background = element_rect(fill = "transparent", colour = NA),
    plot.background = element_rect(fill = "transparent", colour = NA),
    legend.background = element_rect(fill = "transparent", colour = NA), 
    panel.grid.major = element_blank(),
    panel.grid.minor = element_blank(), 
    axis.line = element_blank(),
    axis.ticks.x = element_blank(),
    axis.title = element_text(size=9, face = "bold"),
    axis.text.y = element_text(size = 9), 
    legend.text = element_text(size = 8), 
    legend.key.size = unit(0.5, "cm"))



#### Boxplot des phyla
phylum.rel.long$Variable <- fct_relevel(                                            
  phylum.rel.long$Variable,
  "ch_feces_rel_p1_Y1", "ch_feces_rel_p2_Y1", "ch_feces_rel_p3_Y1",
  "ch_feces_rel_p4_Y1", "ch_feces_rel_p5_Y1", "ch_feces_rel_p6_Y1", 
  "ch_feces_rel_p7_Y1","ch_feces_rel_p8_Y1",
  "ch_feces_rel_p9_Y1", "ch_feces_rel_p10_Y1")

boxplot.phylum.rel <- phylum.rel.long %>%
  ggplot() +
  aes(x = "", 
      y = value, 
      fill = Variable) +
  geom_boxplot() +
  scale_y_continuous() +
  scale_fill_brewer(
    palette = "Paired",  
    direction = 1, 
    labels =  c("ch_feces_rel_p1_Y1" = "Firmicutes",
                "ch_feces_rel_p2_Y1" = "Actinobacteria",
                "ch_feces_rel_p3_Y1" = "Bacteroidetes",
                "ch_feces_rel_p4_Y1" = "Proteobacteria",
                "ch_feces_rel_p5_Y1" = "Verrucomicrobia",
                "ch_feces_rel_p10_Y1" = "Tenericutes",
                "ch_feces_rel_p6_Y1" = "Candidatus Saccharibacteria",
                "ch_feces_rel_p7_Y1" = "Cyanobacteria Chloroplast",
                "ch_feces_rel_p9_Y1" = "Fusobacteria",
                "ch_feces_rel_p8_Y1" = "Euryarchaeota")) +
  labs(
    x = "Phyla",
    y = "Proportion", 
    title = "",
    fill = "") +
  theme_classic() +
  theme(
    panel.background = element_rect(fill = "transparent", colour = NA),
    plot.background = element_rect(fill = "transparent", colour = NA),
    legend.background = element_rect(fill = "transparent", colour = NA), 
    panel.grid.major = element_blank(),
    panel.grid.minor = element_blank(), 
    axis.ticks.x = element_blank(),
    axis.line.x = element_blank(),
    axis.title = element_text(size=15, face = "bold"),
    axis.text.y = element_text(size = 14),
    legend.text = element_text(size = 14), 
    legend.position = "bottom")


#### Barplot des genres
genus.rel <- asv_taxa %>% 
  select(
    ident,
    ch_feces_rel_g1_Y1,
    ch_feces_rel_g2_Y1,
    ch_feces_rel_g3_Y1,
    ch_feces_rel_g4_Y1,
    ch_feces_rel_g5_Y1,
    ch_feces_rel_g6_Y1,
    ch_feces_rel_g7_Y1,
    ch_feces_rel_g8_Y1,
    ch_feces_rel_g9_Y1,
    ch_feces_rel_g10_Y1)  %>%
  filter(!is.na(ch_feces_rel_g1_Y1))

bar_order3 <- genus.rel %>% select(ident, ch_feces_rel_g1_Y1)        
bar_order4 <- genus.rel %>% select(ident, ch_feces_rel_g2_Y1)
genus.rel.long <- gather(genus.rel, Variable, value, -ident) 
genus.rel.long <- left_join(genus.rel.long, bar_order3, by= "ident")
genus.rel.long <- left_join(genus.rel.long, bar_order4, by= "ident")
genus.rel.long <- genus.rel.long %>% 
  rename(
    Bifidobacterium_order = ch_feces_rel_g1_Y1, 
    Bacteroides_order = ch_feces_rel_g2_Y1) %>%
  mutate(
    ident = as.factor(ident), 
    Variable = fct_relevel(
      Variable,
      "ch_feces_rel_g10_Y1",  "ch_feces_rel_g9_Y1","ch_feces_rel_g8_Y1",
      "ch_feces_rel_g7_Y1", "ch_feces_rel_g6_Y1", "ch_feces_rel_g5_Y1",
      "ch_feces_rel_g4_Y1", "ch_feces_rel_g3_Y1", "ch_feces_rel_g2_Y1",
      "ch_feces_rel_g1_Y1"))


barplot.genus.rel <- genus.rel.long %>% 
  ggplot() +
  aes(x = reorder(ident, -Bifidobacterium_order), 
      y = value, 
      fill = Variable) + 
  geom_col(position = position_fill(), 
           width=1) +
  labs(
    x = "Selles des enfants SEPAGES",
    y = "Proportion",
    title = "") +
  scale_y_continuous(labels = scales::percent) +
  scale_fill_brewer(
    name = "", 
    labels = c("ch_feces_rel_g10_Y1" = "Anaerostipes", 
               "ch_feces_rel_g8_Y1" = "Clostridium_XlVa", 
               "ch_feces_rel_g9_Y1" = "Lachnospiracea incertae sedis", 
               "ch_feces_rel_g7_Y1" = "Streptococcus",
               "ch_feces_rel_g6_Y1" = "Faecalibacterium",  
               "ch_feces_rel_g5_Y1" = "Akkermansia", 
               "ch_feces_rel_g4_Y1" = "Escherichia Shigella",  
               "ch_feces_rel_g3_Y1" = "Blautia", 
               "ch_feces_rel_g2_Y1" = "Bacteroides",   
               "ch_feces_rel_g1_Y1" = "Bifidobacterium"),
    palette = "Paired", 
    direction = - 1) +
  scale_x_discrete(breaks = NULL) +
  theme_minimal() +
  theme(
    text = element_text(family = "serif"),       # use  windowsFonts() to see how to set fonts
    legend.position="bottom", 
    axis.title.x = element_text(size = 18, color = "black"),
    axis.title.y = element_text(size = 18, color = "black"),
    axis.text.y = element_text(size = 16, color = "black"),
    legend.text = element_text(size = 14, color = "black")) + 
  guides(fill = guide_legend(nrow = 3))


#### Boxplot des genres 
genus.rel.long$Variable <- genus.rel.long$Variable %>%
  fct_relevel(                                 
    "ch_feces_rel_g1_Y1", "ch_feces_rel_g2_Y1", "ch_feces_rel_g3_Y1",
    "ch_feces_rel_g4_Y1", "ch_feces_rel_g5_Y1", "ch_feces_rel_g6_Y1",
    "ch_feces_rel_g7_Y1", "ch_feces_rel_g8_Y1", 
    "ch_feces_rel_g9_Y1","ch_feces_rel_g10_Y1")


boxplot.genus.rel <- genus.rel.long %>%
  ggplot() +
  aes(x = "", 
      y = value, 
      fill = Variable) +
  geom_boxplot(shape = "circle") +
  scale_fill_brewer(
    palette = "Set3", 
    direction = 1, 
    labels = c("ch_feces_rel_g10_Y1" = "Anaerostipes", 
               "ch_feces_rel_g8_Y1" = "Clostridium XlVa", 
               "ch_feces_rel_g9_Y1" = "Lachnospiracea incertae sedis", 
               "ch_feces_rel_g7_Y1" = "Streptococcus",
               "ch_feces_rel_g6_Y1" = "Faecalibacterium",  
               "ch_feces_rel_g5_Y1" = "Akkermansia", 
               "ch_feces_rel_g4_Y1" = "Escherichia Shigella",  
               "ch_feces_rel_g3_Y1" = "Blautia", 
               "ch_feces_rel_g2_Y1" = "Bacteroides",   
               "ch_feces_rel_g1_Y1" = "Bifidobacterium")) +
  labs(
    x = "Most abundant genera",
    title = "",
    y = "Relative abundance (%)", 
    fill = ""
  ) +
  scale_y_continuous()+
  theme_classic() +
  theme(
    text = element_text(family = "serif"), 
    panel.background = element_rect(fill = "transparent", colour = NA),
    plot.background = element_rect(fill = "transparent", colour = NA),
    legend.background = element_rect(fill = "transparent", colour = NA), 
    panel.grid.major = element_blank(),
    panel.grid.minor = element_blank(), 
    axis.ticks.x = element_blank(),
    axis.line.x = element_blank(),
    axis.title = element_text(size = 9, face = "bold"),
    axis.text.y = element_text(size = 9),
    legend.text = element_text(size = 8, face = "italic"), 
    legend.position = "right", 
    legend.box = "vertical", 
    legend.key.size = unit(0.5, "cm"))


Fig1 <- barplot.phylum.rel + boxplot.genus.rel + plot_layout(ncol = 1) + plot_annotation(tag_levels = "a", tag_prefix = "(", tag_suffix = ")")

ggsave("C:/Users/Aline/OneDrive - etu.univ-grenoble-alpes.fr/Documents/5. R projects/pollutants_gut_microbiota_Y1/4_output/Fig1.tiff", 
       plot = Fig1, 
       device = "tiff",
       units = "mm",
       width = 180, 
       height = 200,
       dpi = 300,
       limitsize = FALSE)

```


# Polluants
## Tableaux descriptifs
Distribution des polluants avant log transformation  
```{r echo=FALSE, message=FALSE, warning=FALSE}
descrip_num(data = metadata, vars = phenols_vec_num)  
descrip_num(data = metadata, vars = phenols_vec_num_2)       
descrip_num(data = metadata, vars = pfas_vec_num)
descrip_num(data = metadata, vars = phthalates_vec_num)

```

Distribution des polluants après log transformation
```{r echo=FALSE, message=FALSE, warning=FALSE}
descrip_num(data = metadata, vars = phenols_vec_ln)         
descrip_num(data = metadata, vars = pfas_vec_ln)
descrip_num(data = metadata, vars = phthalates_vec_ln)
```

Distribution des polluants catégoriels LOD/ LOQ
```{r echo=FALSE, message=FALSE, warning=FALSE}
metadata %>% select(all_of(phenols_vec_cat)) %>% tbl_summary() 
metadata %>% select(all_of(pfas_vec_cat)) %>% tbl_summary() 
metadata %>% select(all_of(phthalates_vec_cat)) %>% tbl_summary() 
```

Distribution des polluants codés en tertiles 
```{r echo=FALSE, message=FALSE, warning=FALSE}
metadata %>% select(all_of(phenols_vec_ter)) %>% tbl_summary() 
metadata %>% select(all_of(pfas_vec_ter)) %>% tbl_summary() 
metadata %>% select(all_of(phthalates_vec_ter)) %>% tbl_summary() 
```

Comparaison de la distribution des polluants entre les inclu / exclu des analyses GUMME 
```{r echo=FALSE, message=FALSE, warning=FALSE}
metadata %>%
  select(all_of(phenols_vec_2),
         statut) %>%
  tbl_summary(by = statut,
              missing = "no") 

metadata %>%
  select(all_of(pfas_vec),
         statut) %>%
  tbl_summary(by = statut,
              missing = "no") 

metadata %>%
  select(all_of(phthalates_vec),
         statut) %>%
  tbl_summary(by = statut,
              missing = "no") 
```


## Graphiques descriptifs 
Phenols
```{r echo=FALSE, fig.height=15, fig.width=15, message=FALSE, warning=FALSE}
boxplot(data = metadata, vars = phenols_vec_num)           # boxplots
boxplot(data= metadata, vars = phenols_vec_ln)
 
histogram(data = metadata, vars = phenols_vec_num)         # histogrammes 
histogram(data= metadata, vars = phenols_vec_ln)

barplot(data = metadata, vars = phenols_vec_cat)           # barplots (variables catégorielles)
```

PFAS
```{r echo=FALSE, fig.height=15, fig.width=15, message=FALSE, warning=FALSE}
boxplot(data = metadata, vars = pfas_vec_num)
boxplot(data= metadata, vars = pfas_vec_ln)

histogram(data = metadata, vars = pfas_vec_num)
histogram(data= metadata, vars = pfas_vec_ln)

barplot(data = metadata, vars = pfas_vec_cat)
```

Phthalates
```{r echo=FALSE, fig.height=30, fig.width=15, message=FALSE, warning=FALSE}
boxplot(data = metadata, vars = phthalates_vec_num)
boxplot(data= metadata, vars = phthalates_vec_ln)

histogram(data = metadata, vars = phthalates_vec_num)
histogram(data= metadata, vars = phthalates_vec_ln)

boxplot(data = metadata, vars = phthalates_vec_ms)
boxplot(data= metadata, vars = phthalates_vec_ln_ms)

histogram(data = metadata, vars = phthalates_vec_ms)
histogram(data= metadata, vars = phthalates_vec_ln_ms)

barplot(data = metadata, vars = phthalates_vec_cat)
```

## Vérification des données 
### Visualisation des outliers
```{r eval=FALSE, include=FALSE}
outliers(data = metadata, var = mo_PFHpS_i_cor)
outliers(data = metadata, var = mo_PFHpS_i_cor_ln)

outliers(data = metadata, var = mo_PFHxS_cor)
outliers(data = metadata, var = mo_PFHxS_cor_ln)

outliers(data = metadata, var = mo_PFOS_cor)
outliers(data = metadata, var = mo_PFOS_cor_ln)
```

### Visualisation et test de la normalité
```{r echo=FALSE, message=FALSE, warning=FALSE}
densityplot(data = metadata, vars = phenols_vec_num)
densityplot(data = metadata, vars = phenols_vec_ln)
densityplot(data = metadata, vars = pfas_vec_num)
densityplot(data = metadata, vars = pfas_vec_ln)
densityplot(data = metadata, vars = phthalates_vec_num)
densityplot(data = metadata, vars = phthalates_vec_ln)

apply(metadata[, phenols_vec_ln],2,shapiro.test)
apply(metadata[, pfas_vec_ln],2,shapiro.test)
apply(metadata[, phthalates_vec_ln],2,shapiro.test)
```

### Visualisation et test de la corrélation 
```{r echo=FALSE, message=FALSE, warning=FALSE}
phenols_cormat <- metadata[, phenols_vec_num]
colnames(phenols_cormat) <- colnames(phenols_cormat) %>%
  str_replace_all(c(
    "mo_" = "",
    "ch_" = "",
    "_total_i_cor_" = " ",
    "MEPA" = "Methylparaben", 
    "ETPA" = "Ethylparaben", 
    "BUPA" = "Butylparaben", 
    "PRPA" = "Propylparaben", 
    "OXBE" = "Benzophenone 3", 
    "TRCS" = "Triclosan", 
    "BPA" = "Bisphenol A", 
    "BPS" = "Bisphenol S"
  ))


pfas_cormat <- metadata[, pfas_vec_num]
colnames(pfas_cormat) <- colnames(pfas_cormat) %>%
  str_replace_all(c(
      "mo_" = "",
      "ch_" = "",
      "_i_cor" = "",
      "_cor" = ""
    ))
colnames(pfas_cormat) <- paste(colnames(pfas_cormat), "t2", " ")

phenols_pfas_cormat <- metadata[, c(phenols_vec_num, pfas_vec_num)]
colnames(phenols_pfas_cormat) <- colnames(phenols_pfas_cormat) %>%
  str_replace_all(c(
    "mo_" = "",
    "ch_" = "",
    "_total_i_cor_" = " ",
    "_total_cat_" = " ", 
    "_i_cor" = "",
    "_cor" = "",
    "MEPA" = "Methylparaben", 
    "ETPA" = "Ethylparaben", 
    "BUPA" = "Butylparaben", 
    "PRPA" = "Propylparaben", 
    "OXBE" = "Benzophenone 3", 
    "TRCS" = "Triclosan", 
    "BPA" = "Bisphenol A", 
    "BPS" = "Bisphenol S", 
    "PFHpS" = "PFHpS t2", 
    "PFHxS" = "PFHxS t2", 
    "PFOS" = "PFOs t2", 
    "PFNA" = "PFNA t2", 
    "PFOA" = "PFOA t2", 
    "PFDA" = "PFDA t2", 
    "PFUnDA" = "PFUnDA t2"
    ))

heatmap_cor(cormat = phenols_cormat)
heatmap_cor(cormat = pfas_cormat)
heatmap_cor(cormat = phenols_pfas_cormat)

phthalates_cormat <- metadata[, phthalates_vec_num]
colnames(phthalates_cormat) <- colnames(phthalates_cormat) %>%
  str_replace_all(c(
    "mo_" = "",
    "ch_" = "",
    "_i_cor_" = " "
  ))

heatmap_cor(cormat = phthalates_cormat) 

phthalates_cormat_sm <- 
  metadata[, 
           c(
  "mo_DiNP_ms_i_cor_t2", "mo_DiNP_ms_i_cor_t3", "ch_DiNP_ms_i_cor_M2", "ch_DiNP_ms_i_cor_Y1",   # Métabolites DiNP
  "mo_DEHP_ms_i_cor_t2", "mo_DEHP_ms_i_cor_t3", "ch_DEHP_ms_i_cor_M2", "ch_DEHP_ms_i_cor_Y1",   # Métabolites DEHP
  "mo_MnBP_i_cor_t2", "mo_MnBP_i_cor_t3", "ch_MnBP_i_cor_M2", "ch_MnBP_i_cor_Y1",               # Métabolite DBP
  "mo_MiBP_i_cor_t2", "mo_MiBP_i_cor_t3", "ch_MiBP_i_cor_M2", "ch_MiBP_i_cor_Y1",               # Métabolite DiBP
  "mo_MBzP_i_cor_t2", "mo_MBzP_i_cor_t3", "ch_MBzP_i_cor_M2", "ch_MBzP_i_cor_Y1",               # Metabolite MBzP
  "mo_MEP_i_cor_t2", "mo_MEP_i_cor_t3", "ch_MEP_i_cor_M2", "ch_MEP_i_cor_Y1",                   # Metabolite DEP
  "mo_ohMPHP_i_cor_t2", "mo_ohMPHP_i_cor_t3", "ch_ohMPHP_i_cor_Y1",                             # Metabolite DEHP
  "mo_DINCH_ms_i_cor_t2", "mo_DINCH_ms_i_cor_t3", "ch_DINCH_ms_i_cor_Y1")]                      # Metabolites DINCH           

colnames(phthalates_cormat_sm) <- colnames(phthalates_cormat_sm) %>%
  str_replace_all(c(
    "mo_" = "",
    "ch_" = "",
    "_ms_i_cor_" = " ", 
    "_i_cor_" = " "
  ))

heatmap_cor(cormat = phthalates_cormat_sm) 
```


# Analyses supplémentaires en réponse aux co auteurs 
## Médiane et Q1-Q3 des âges gestationels et âges des enfants lors des semaines de prélévements
```{r}
library(lubridate)
metadata %>% select(contains("ch_date")) %>% describe()
metadata %>% select(contains("date")) %>% describe()


metadata <-                                                                     
  mutate(metadata,
         ch_date_start_M2 = ymd(ch_date_start_M2), 
         ch_date_start_Y1 = ymd(ch_date_start_Y1), 
         
         ch_urine_age_w_M2 = difftime(ch_date_start_M2, 
                                      po_datedel,
                                      units = "weeks"), 
         ch_urine_age_w_Y1 = difftime(ch_date_start_Y1, 
                                      po_datedel,
                                      units = "weeks"))

metadata %>% select(ch_date_start_M2, ch_date_start_Y1, po_datedel, ch_urine_age_w_M2, ch_urine_age_w_Y1) %>% describe()
metadata$ch_urine_age_w_M2 <- as.numeric(metadata$ch_urine_age_w_M2)
metadata$ch_urine_age_w_Y1 <- as.numeric(metadata$ch_urine_age_w_Y1)
describe(metadata$ch_urine_age_w_M2)
describe(metadata$ch_urine_age_w_Y1)
```

## Graphiques descriptifs de la distribution des polluants
```{r}
data_long <-                                                     
  metadata %>% 
  select(ident, all_of(phenols_vec_ln), all_of(pfas_vec_ln))
var_label(data_long) <- NULL
data_long[, c(phenols_vec_ln, pfas_vec_ln)] <- lapply(data_long[, c(phenols_vec_ln, pfas_vec_ln)], as.numeric) 
data_long <- data_long %>% 
  pivot_longer(cols = -ident, names_to = "Variable", values_to = "Value")
data_long <- data_long %>%
  mutate(
    exposure_window = str_split_fixed(Variable, "_total_i_cor_", 2)[, 2],
    Variable = str_split_fixed(Variable, "_total_i_cor_", 2)[, 1],
    Variable =  fct_recode(Variable,
                           "Bisphenol A" = "ch_BPA",
                           "Ethylparaben" = "ch_ETPA",
                           "Methylparaben" = "ch_MEPA",
                           "Benzophenone 3" = "ch_OXBE",
                           "Propylparben" = "ch_PRPA",
                           "Triclosan" = "ch_TRCS",
                           "Bisphenol A" = "mo_BPA",
                           "Ethyparaben" = "mo_ETPA",
                           "Methylparaben" = "mo_MEPA",
                           "Benzophenone 3" = "mo_OXBE",
                           "PFDA" = "mo_PFDA_i_cor_ln",
                           "PFHpS" = "mo_PFHpS_i_cor_ln",
                           "PFHxS" = "mo_PFHxS_cor_ln",
                           "PFNA" = "mo_PFNA_ln",
                           "PFOA" = "mo_PFOA_cor_ln",
                           "PFOS" = "mo_PFOS_cor_ln",
                           "PFUnDA" = "mo_PFUnDA_i_cor_ln",
                           "Propylparaben" = "mo_PRPA",
                           "Triclosan" = "mo_TRCS"
    ),
    exposure_window = fct_recode(exposure_window,
                                 "Mother, pregnancy trim. 2" = "",
                                 "Child, 2 months" = "M2_ln",
                                 "Mother, pregnancy trim. 2" = "t2_ln",
                                 "Mother, pregnancy trim. 3" = "t3_ln",
                                 "Child, 12 months" = "Y1_ln"
    ), 
    exposure_window = fct_relevel(exposure_window,
      "Mother, pregnancy trim. 2", "Mother, pregnancy trim. 3", "Child, 2 months",
      "Child, 12 months"
    )
  )

data_long %>%
 filter(!(Variable %in% c("PFOA", "PFNA", "PFHxS", "PFOS", "PFDA", "PFUnDA", "PFHpS"))) %>%
 ggplot() +
 aes(x = "", y = Value, fill = Variable) +
 geom_boxplot(shape = "circle") +
 scale_fill_hue(direction = 1) +
 labs(fill = "Phenols", 
      x = "log transformation of the concentrations (ng/mL)") +
 coord_flip() +
 theme_bw() +
 theme(axis.title.y = element_blank(), 
       axis.ticks.y = element_blank()) +
 facet_wrap(~exposure_window, ncol = 1L)



data_long %>%
 filter(!(Variable %in% c("PFOA", "PFNA", "PFHxS", "PFOS", "PFDA", "PFUnDA", "PFHpS"))) %>%
 ggplot() +
 aes(x = "", y = Value, fill = Variable) +
 geom_boxplot(shape = "circle") +
 scale_fill_hue(direction = 1) +
 labs(y = "Phenols concentrations, µg/L (Neperian logarithmic transformation)", 
      fill = "Phenols", 
      x = "") +
 coord_flip() +
 theme_bw() +
 theme(axis.ticks.y = element_blank())+
 facet_wrap(~exposure_window, ncol = 1L)

data_long %>%
 filter(Variable %in% c("PFOA", "PFNA", "PFHxS", "PFOS", "PFDA", "PFUnDA", "PFHpS")) %>%
 ggplot() +
 aes(x = "", y = Value, fill = Variable) +
 geom_boxplot(shape = "circle") +
 scale_fill_brewer(palette = "Paired", 
 direction = 1) +
 labs(fill = "PFAS") +
 coord_flip() +
 theme_bw() +
 facet_wrap(~exposure_window, ncol = 1L)

```

